【裁判字號】    96,上更(二),713
【裁判日期】    970305
【裁判案由】    懲治走私條例等
【裁判全文】
臺灣高等法院刑事判決             96年度上更(二)字第713號
上  訴  人
即  被  告  甲○○
選任辯護人  林宇文律師
上列上訴人因懲治走私條例等案件，不服臺灣基隆地方法院91年
度訴字第68號，中華民國92年6 月27日第一審判決（起訴案號：
臺灣基隆地方法院檢察署90年度偵字第1148號），提起上訴，經
判決後，由最高法院第二次發回更審，本院判決如下：
    主  文
原判決關於甲○○部分撤銷。
甲○○私運管制物品進口逾公告數額，處有期徒刑拾月，減為有
期徒刑伍月，如易科罰金，以銀元佰元即新台幣玖佰元折算壹
日，偽造如附件「昆締股份有限公司與廷鴻工程行工程合約書」
上所示之昆締股份有限公司大小章印文枚均沒收。
    事 實
一、甲○○原係臺北關稅局駐庫關員，自民國88年3 月間起，先
    後駐庫在「順全保稅倉儲公司」（自88年3月起至7月）、第
    三貨櫃中心（88年7 月起至10月）、臺北關稅局外棧組分估
    關員（88年11月起至89年4月）、永儲倉儲公司（89年4月起
    ），負責進出口貨物通關、查核、分估及緝私等業務，熟悉
    有關貨物進口報關程序。
二、甲○○明知依行政院79年3 月30日公告「管制物品項目及其
    數額」，其中丙類管制進口項目包括一次私運外國菸、酒、
    彩券及匪偽物品之一項或數項，其總額由海關照緝獲時之完
    稅價格計算，超過新臺幣（以下同）10萬元者（外幣按當時
    辦理外匯銀行買進價格折算），其私運一項或數項，其總額
    由海關比照緝獲時之完稅價格計算，超過10萬元或重量達1
    千公斤者，以管制進出口物品論，不得私運進口。竟以不詳
    方式取得他人冒用王坤輝為負責人之「堯榮有限公司」（下
    稱堯榮公司）之文件，辦理進口大陸製鐵製圓柱型鍋爐容器
    2 只，同時假冒「陳先生」，委託不知情之旭展報關企業有
    限公司（下稱旭展公司）向財政部高雄關稅局（下稱高雄關
    稅局）申報自香港地區進口45呎貨櫃（櫃號：ＷＨＬＵ0000
    000 號）一只，同時在鍋爐內夾藏數額逾管制數額之大陸花
    菇、香菇絲及柳菇等（淨重合計1萬1千6 百16公斤），擬矇
    混過關。嗣因海關人員發覺有異，欲開啟鍋爐查驗，甲○○
    恐事跡敗露，遂於同年月11日假冒「揚多實業有限公司陳金
    錠」名義，夥同年籍不詳冒充貨主自稱「堯榮公司負責人王
    坤輝」之人（非堯榮公司登記負責人王坤輝）、與不知情之
    「配管工程技師」乙○○，及旭展公司人員王智國，共同前
    往高雄市友聯貨櫃站，配合海關人員查驗，並向高雄海關中
    島支局驗貨關員黃錫耀出具「堯榮公司」執照、「昆締公司
    」、「廷鴻工程行」營利事業登記證，及出示於不詳時地偽
    造之「昆締股份有限公司」與「廷鴻工程行」合約書（在合
    約書之偽造「昆締股份有限公司」大小章印文，如附件），
    再利用不知情之乙○○蓋用「廷鴻工程行」、「乙○○」印
    文於該契約書上，謊稱該2 只鍋爐係「堯榮公司」進口，將
    由「廷鴻工程行」依上開工程合約，安裝置於「昆締公司」
    工廠之用，倘將鍋爐銲切，恐有危險，且以索取賠償為由，
    欲阻止海關人員開驗，足以生損害於「昆締公司」、「廷鴻
    工程行」等及我國海關對於進口管制之正確性。惟因海關人
    員黃錫耀堅持開驗，甲○○等人旋即離去。及至同年月16日
    ，經高雄海關派員開啟鍋爐，發現查獲爐內夾藏上開走私物
    品，經核定完稅價格：中國大陸花菇182公斤計44016元、乾
    香菇絲10800 公斤計0000000元、柳菇684公斤計137851元，
    已逾管制之10萬元數額。
三、案經法務部調查局航業海員調查處（下稱海調處）報請臺灣
    基隆地方法院檢察官偵查起訴及由臺灣臺北地方法院檢察署
    檢察官移送原審併案審理。
    理  由
一、
（一）按修正後刑事訴訟法施行法第7條之3規定：「中華民國92
      年1 月14日修正通過之刑事訴訟法施行前，已繫屬於各級
      法院之案件，其以後之訴訟程序，應依修正刑事訴訟法終
      結之。但修正刑事訴訟法施行前已依法定程序進行之訴訟
      程序，其效力不受影響。」（最高法院93年度臺上字第58
      94號判決要旨參照）。查92年2月6日修正公布之刑事訴訟
      法，業於同年9月1日施行，而本案係於91年2月5日即修正
      刑事訴訟法施行前繫屬於原審法院，有原審法院收文章蓋
      於臺灣基隆地方法院檢察署91年2月4日基檢清孝89偵4832
      字第2411號送審函可稽。本件證人王智國、黃錫耀於海調
      處、偵查中證述，均係於修法前依法定程序調查，且經原
      審及本院依法定程序提示筆錄並告以要旨，為合法調查；
      證人王智國、黃錫耀復於本院前審到庭作證，並經被告及
      辯護人交互詰問，自有證據能力。
（二）證人乙○○於海調處、偵查中供證（偵查中以犯罪嫌疑人
      身分訊問），均係於修法前依法定程序調查之證據，效力
      自不受影響。又被告以外之人於審判外之言詞或書面陳述
      ，除法律有規定者外，不得作為證據。又被告以外之人於
      審判外向法官所為之陳述，得為證據。被告以外之人於偵
      查中向檢察官所為之陳述，除顯有不可信之情況者外，得
      為證據。被告以外之人於審判中滯留國外或所在不明而無
      法傳喚或傳喚不到者，其於檢察事務官、司法警察官或司
      法警察調查中所為之陳述，經證明具有可信之特別情況，
      且為證明犯罪事實之存否所必要者，得為證據。刑事訴訟
      法第15 9條第1項、第159條之1第1項、第2項、第159條之
      3第3款亦分別定有明文。而第159條之3立法理由即在考量
      審判程序中，一旦發生事實上無從為直接審理之原因，如
      一概否定該陳述之證據適格，不免違背實體真實發現之訴
      訟目的，為補救採納傳聞法則，實務上所可能發生蒐證困
      難之問題，始例外地承認該審判外之陳述，得採為證據。
      再被告以外之人（包含共同被告）於審判外向法官所為之
      陳述及偵查中向檢察官所為之陳述，性質上均屬傳聞證據
      ，原無證據能力，且被告反對詰問權，屬憲法第8條第1項
      規定「非由法院依法定程序不得審問處罰」之正當法律程
      序所保障之基本人權及第16條所保障之基本訴訟權，不容
      任意剝奪。則被告以外之人於審判外向法官所為陳述及偵
      查中向檢察官所為陳述，當係指經被告或其辯護人行使或
      得以行使反對詰問權者而言。倘被告或辯護人行使反對詰
      問權之機會，或該陳述人有因死亡、或身心障礙致記憶喪
      失或無法陳述、或滯留國外或所在不明而無法傳喚或傳喚
      不到、或到庭後無正當理由拒絕陳述之情形者，其於審判
      外向法官所為之陳述，以及偵查中向檢察官所為之陳述，
      除顯有不可信之情況者外，自得為證據（最高法院95年度
      臺上字第2515號判決要旨參照）。本件證人乙○○經原審
      及本院本審傳拘均未到庭，有拘票回證、報告書在卷為憑
      ，本院無從傳喚到庭供被告對質詰問。惟乙○○與被告素
      無怨隙，亦未參與本件利用進口鍋爐私運管制物品犯行，
      當無卸責而為虛偽陳述之危險，乙○○於海調處及偵查中
      所為供證，顯無不可信之情形，且係為證明被告犯罪事實
      之存否所必要，依刑事訴訟法第159條之3第3 款規定，自
      有證據能力。
二、訊據上訴人即被告甲○○固坦承使用「順全保稅倉儲公司」
    之傳真電話（02）00000000號，及於89年8 月11日持「揚多
    實業有限公司，陳金錠」名片，並以「陳金錠」名義至高雄
    關稅局說明堯榮公司進口貨物之事實，惟矢口否認有私運管
    制物品犯行，辯稱：當天是受楊儒熙委託到高雄海關查驗進
    口貨物，楊儒熙同時委由乙○○陪同攜帶文件向海關解釋。
    而「堯榮公司」執照、「昆締公司」、「廷鴻工程行」營利
    事業登記證及「昆締股份有限公司與廷鴻工程行工程合約書
    」等文件中，工程合約書是楊儒熙先於電話中請示如何書寫
    ，乃代為書立草稿，再交付楊儒熙，並由楊儒熙打好後，請
    乙○○蓋章，連同乙○○所製做的工程圖一起拿來，其餘進
    口報單等文件都是楊儒熙委請前去高雄海關時所傳真等語。
三、惟查：
（一）被告於海調處先後供稱：「有依照『楊儒熙』的指示以『
      陳金錠』名義前往高雄向海關提出說明不宜破壞鍋爐查驗
      的事由。事實經過是…89年8 月10日『楊儒熙』又打電話
      來…表示海關要切開鍋爐以破壞性手段查驗，請教我該如
      何處理此事。『楊儒熙』並表示次（11）日堯榮公司要派
      人到高雄海關說明此事。由於該日我剛好輪休，故當時我
      便自告奮勇表示願意一同前往高雄去向海關說明，『楊儒
      熙』聽我如此說，便表示堯榮公司有一位『陳金錠』原本
      要去高雄說明此事，但是因故不能前去，故而要我以『陳
      金錠』名義代替『陳金錠』去。89年8月11日上午6時許我
      前往統聯公司臺北後，便有兩個自稱堯榮公司人員的男子
      向我表示要我一同南下高雄，一位自稱『王坤輝』，另一
      位自稱『乙○○』，該『王坤輝』當時並交給我一張『揚
      多公司陳金錠』的名片叫我到達高雄之後出事此張名片給
      海關人員以證明身分。我們一行3 人便直接前往高雄海關
      中島支局找一位驗貨員王錫耀，並與『乙○○』、『王坤
      輝』一起向海關表示來貨鍋爐不宜以切割並破壞鍋爐體方
      式查驗，否則將向海關索賠。因為『楊儒熙』便宜賣給我
      家具在先，後來又向我表示堯榮公司有許多南部的貨櫃要
      委託我運送，我為了作堯榮公司的生意，便同意依照『楊
      儒熙』的要求辦事。合約書是堯榮公司『王坤輝』提出給
      高雄海關」（見90年航肅字第600135號卷（一）第106、
      108、109頁）、「『王坤輝』是『楊儒熙』找去的，至於
      乙○○則是『楊儒熙』給我乙○○的電話，由我打電話找
      他。」（見90年航肅字第600135號卷（一）第544 頁）。
      嗣於偵查中供稱：「是『楊儒熙』向我說，他們已向海關
      說有一個姓陳的要下去處理，所以要我順水推舟，我就以
      『陳金錠』之名自稱。『陳金錠』名片是自稱『王坤輝』
      的人拿給我。」（見89年偵字第4832號卷第78頁反面）。
      及至原審先後供稱：「確實有堯榮公司負責人叫『王坤輝
      』，當初海關說鍋爐要切開，我去解釋鍋爐不能打開，打
      開就沒有用了，…我去解釋的時候是用『陳金錠』的名義
      ，我用『陳先生』的名義是因為我是海關人員，不想用本
      人名義。」（見原審卷第22頁）、「我下去解釋的時候，
      有1 個自稱『王坤輝』但不是剛剛證人庭呈身分證影本的
      王坤輝，拿『陳金碇』的名片給我，叫我跟海關解釋，因
      為我想要做堯榮公司拖車本件進口貨櫃的生意，『王坤輝
      』叫我去，我就跟『王坤輝』下去解釋，我就以『陳金碇
      』的名片以『陳金碇』的身分做解釋，因為我怕我也是海
      關，會認為我勾結，但我真的不知道裡面有走私的東西，
      因為我本身當過驗貨員知道查驗規定，知道鍋爐不能切開
      來檢查，切開就報廢了。當時『王坤輝』還有帶1 個工程
      師。」（見原審卷第111 頁）、「我當時有拿『陳金碇』
      的名片給別人，是交給驗貨的海關黃錫耀看。名片是跟我
      們一起去高雄，自稱堯榮公司『王坤輝』拿給我的。因『
      楊儒熙』跟我說他是堯榮公司的股東之一，他有一批貨在
      高雄海關要查驗，叫我去幫忙說明，『楊儒熙』跟我講隔
      天早上6 點要坐遊覽車去高雄，說他會叫『王坤輝』跟我
      一起去，會把一些資料給『王坤輝』。後來『王坤輝』就
      拿『陳金碇』的名片給我。我不知道『陳金碇』是誰，做
      什麼。因為我也是海關人員，所以才冒用『陳金碇』的名
      義。因為我想做『楊儒熙』的拖車生意，才去幫忙，如果
      本件查驗過關，我就有拖車生意。」（見原審卷第134 、
      135頁）。被告業已坦承於89年8月11日，持「揚多公司陳
      金錠」名片，冒用「陳金錠」名義，與自稱「王坤輝」之
      人及乙○○，同往高雄關稅局中島支局，偕同驗貨員黃錫
      耀一起向高雄關稅局表示本件進口鍋爐不宜以切割破壞鍋
      爐體方式查驗，否則將向海關索賠，並提出昆締股份有限
      公司與廷鴻工程行工程合約書等情，復有被告於89年8 月
      11日在高雄焊切現場所留下之堯榮公司「王坤輝」及「揚
      多實業有限公司陳金錠」名片二張影本（見90航肅字第60
      0135號卷（一）第512 頁），及如附件「昆締股份有限公
      司與廷鴻工程行工程合約書」在卷可稽（見89年偵字第48
      32號卷第133頁），此部分事實堪以認定。
（二）證人即旭展報關行員工王智國於海調處先後證稱：「一陳
      姓男子打電話至旭展報關行，委託進口貨櫃（內有二個爐
      ），連絡電話為（02）00000000號，行動電話0000000000
      號，被告即是自稱堯榮公司之陳姓貨主，名片上記載『陳
      金錠』」（見海調處89年10月3日、11月1日、11月2 日、
      11月22日調查筆錄）、「（提示甲○○口卡）我很確認該
      戴眼鏡的人就是我稱述的『堯榮公司』貨主『陳先生』，
      當時他手持『陳金錠』名片。89年8 月11日曾親自到友聯
      貨櫃場無誤。…甲○○就是堯榮公司與我聯絡的陳姓貨主
      ，…甲○○亦在89年8 月11日與其他二名男子在友聯倉儲
      會同我及海關人員共同查驗上述進口報單之進口鍋爐。」
      （見90年航肅字第600135號卷（一）第506、510頁）、「
      根據貴單位所提供的照片及口卡影本，我能百分之百確定
      甲○○…即為前述堯榮公司進口貨物貨主。」（見90年航
      肅字第600135號卷（一）第559 頁）。嗣於偵查中證稱：
      「當天（甲○○）他自稱是貨主。」（見89年偵字第4832
      號卷第74頁反面）。證人王智國於海調處及偵查中明確指
      證被告自稱係貨主「堯榮公司」之「陳金錠」與旭展報關
      行聯絡，並於89年8 月11日偕同另二名男子在友聯倉儲與
      海關人員共同查驗本件進口鍋爐之事實。雖證人王智國於
      本院前審證稱：當天堯榮公司有3人去查驗鍋爐，1個技師
      ，1個甲○○，另1位我對他比較沒印象。甲○○像貨主身
      份下來，因時間太久，對甲○○有無參與阻止海關勘驗、
      是否自稱係「陳金錠」，已沒印象。都是甲○○跟我聯絡
      ，所以我認為甲○○應該是貨主（見本院上訴卷93年5月2
      5 日審判筆錄第13頁至第14頁）。然證人王智國於本院前
      審做證時，距案發已近4 年，時間久遠，自可能無法記憶
      清楚；且證人王智國於本院前審仍證稱係由被告與旭展報
      關行聯絡，並於查驗本件進口鍋爐時在場，僅係就被告是
      否自稱貨主「陳金錠」記憶不清而已，自不得以證人王智
      國於本院前審所稱為被告有利之認定。
（三）證人即高雄關稅局中島支局驗貨股關員黃錫耀於海調處證
      稱：當時有3名男子至驗貨辦公室，1名男子自稱陳姓貨主
      ，並持「揚多實業有限公司，陳金錠」名片，1 名自稱配
      管工程師，另1 名持堯榮公司「王坤輝」名片，說明不能
      切割鍋爐之原因，但我仔細詢問自稱配管工程師之人，該
      人對於鍋爐卻一知半解，甲○○即是自稱貨主之人等語（
      見90年航肅字第600135號卷（一）第517至518頁）。嗣於
      偵查中證稱：（觀看錄影帶後）甲○○確實是當天自稱陳
      姓之貨主無誤。…當天他有交，就是「揚多實業有限公司
      陳金錠」這張名片。大部分都是甲○○與我交涉，當時他
      自稱陳金錠，並告訴我，如果切割損壞海關是否要賠償，
      即意要我們不要切割等語（見89年偵字第4832號卷第73頁
      ）。證人黃錫耀於海調處及偵查中明確指證，被告持「揚
      多實業有限公司」之「陳金錠」名片，自稱貨主，並與「
      王坤輝」及一工程師前來高雄關稅局中島支局驗貨，被告
      復在場與黃錫耀交涉，同時表示要求不要切割本件進口鍋
      爐，倘有損害，海關須負賠償責任等情。雖證人黃錫耀於
      本院前審證稱：我有通知報關行要求貨主前來配合說明。
      他們3 人來我們辦公室，有交名片，名片我有拿出來附卷
      ，當時甲○○是用陳先生的名片，另1 位說是工程師沒有
      拿名片，還有1位有名片，但我不記得名字。其中1位印象
      中好像是拿「堯榮公司王坤輝」名片。因為是報關行聯絡
      的，我認為他們應該是代表貨主，所以我沒有再特別確認
      誰是貨主。甲○○在場，沒有特別說他是貨主，但他到場
      說切割會破壞原狀，要求我們不要切割，他們3 人輪流講
      ，說鍋爐是貴重的，不適宜做切割，切割後就不能正常使
      用，他們來即遞名片，我們沒有刻意去求證是否為貨主。
      我在海調處是說當時他們3 人來，他們自稱是貨主來跟我
      說明，並非他們自己講「我是貨主」等語（見本院上訴卷
      第157 頁）。然證人黃錫耀於本院前審做證時，距案發已
      近4 年，時間久遠，自可能無法記憶清楚；且證人黃錫耀
      於本院前審仍證稱被告在場交涉，並以鍋爐貴重，切割會
      破壞原狀，意圖阻止查驗，否則損壞要求賠償，僅係就被
      告是否自稱貨主記憶不清而已，自不得以證人黃錫耀於本
      院前審所稱為被告有利之認定。
（四）證人乙○○於89年11月27日海調處先證稱：89年7 月間昆
      締公司連祥生打電話給我，表示昆締公司廠房要裝設2 只
      鍋爐，要我幫他作配管工程，並於89年8月3日簽訂工程合
      約……等語，旋又改稱：我向高雄關稅局提出之連祥生昆
      締公司名片2 張、廷鴻工程行與昆締公司工程合約、配管
      工程圖、鍋爐型錄照片，並不是我與「連祥生」所簽訂，
      都是甲○○製作好交付給我的，甲○○打電話找我，說他
      有二個鍋爐要進口，請我幫他配管等語（均見海調處89年
      11 月27日調查筆錄）。嗣於偵查中供稱：甲○○在89年8
      月23日在我工廠向我講鍋爐之事已爆發了，我問他是何事
      爆發，他叫我不要問那麼多，若有人來查證，即依照我在
      海調處所謊稱的那些事情陳述，所以我在海調處謊稱有跟
      連祥生聯絡。…後來甲○○即到我的工廠簽這份約，此契
      約是甲○○自己打字打好的，拿給我蓋章的。合約書、型
      錄、配管圖是甲○○給我的，解約書是寄來給我的等語（
      按檢察官係以犯罪嫌疑人訊問乙○○，故未命具結，見89
      年偵字第4832號卷第158至161頁）。證人乙○○於海調處
      及偵查中指稱，被告以電話告知將進口二具鍋爐，請乙○
      ○代為配管，被告並交付連祥生昆締公司名片2張、廷鴻
      工程行與昆締公司工程合約、配管工程圖、鍋爐型錄照片
      ，復於本件案發後，要乙○○謊稱係由昆締公司連祥生聯
      絡前去。足見昆締公司與廷鴻工程行工程合約書係被告偽
      造後，利用不知情之乙○○蓋用「廷鴻工程行」及「乙○
      ○」印文，再與被告一同前往高雄市友聯貨櫃站檢驗本件
      進口鍋爐。（五）被告辯稱係受「楊儒熙」委託前往領貨
      ，然自案發迄今已近8 年，竟始終無法提出「楊儒熙」之
      正確年籍資料及聯絡方式供本院查證，且「楊儒熙」並未
      提供領取貨物所需文件資料，被告竟僅憑「楊儒熙」一通
      電話，即自稱貨主前往高雄關稅局領貨，顯與常情有違。
      再依乙○○所稱，被告係於電話中告知將進口二具鍋爐，
      並請乙○○代為配管，同時交付連祥生昆締公司名片2 張
      、廷鴻工程行與昆締公司工程合約、配管工程圖、鍋爐型
      錄照片，復於本件案發後，要乙○○謊稱係由昆締公司連
      祥生聯絡前去高雄關稅局領貨，倘被告確受「楊儒熙」委
      託，被告何須向乙○○謊稱自行進口本件鍋爐，並冒用「
      陳金錠」名義及持偽造之工程合約等文件，自稱貨主前往
      高雄關稅局領貨，顯見「楊儒熙」係被告虛構之人，廷鴻
      工程行與昆締公司工程合約書亦係被告先行偽造後，再利
      用不知情之乙○○蓋用「廷鴻工程行」及「乙○○」印文
      無疑。被告所辯受「楊儒熙」委託提領本件進口鍋爐，殊
      無足採。
（六）依上開事證所示，被告先於電話中向乙○○表示自行進口
      本件鍋爐，請乙○○幫忙配管，並交付乙○○連祥生昆締
      公司名片2 張、偽造之廷鴻工程行與昆締公司工程合約、
      配管工程圖、鍋爐型錄照片；再自稱貨主與旭展報關行員
      工王智國聯絡，又持「揚多實業有限公司陳金錠」名片，
      於89年8 月11日在友聯倉儲，與「王坤輝」及海關人員共
      同查驗本件進口鍋爐，同時向高雄關稅局中島支局驗貨股
      關員黃錫耀交涉，阻止切割鍋爐查驗；復於本件案發後，
      要乙○○謊稱係由昆締公司連祥生聯絡前往高雄關稅局領
      貨，復於偵審中虛構係受「楊儒熙」委託前往高雄關稅局
      ，顯見本件鍋爐應係被告自行進口無訛。
（七）扣案大陸花菇182公斤完稅價格為44016元、乾香菇絲1080
      0公斤完稅價格為0000000元、柳菇684公斤完稅價格為137
      851 元，已逾管制之10萬元數額，有財政部高雄關稅局92
      年5 月27日高普緝字第0920001402號函附卷可證（見原審
      卷第194 頁）。事證明確，被告私運管制物品逾公告數額
      犯行堪以認定。
四、
（一）按「私運管制物品進口、出口逾公告數額者，處7 年以下
      有期徒刑，得併科新臺幣20萬元以下罰金」、「第1 項所
      稱管制物品及其數額，由行政院公告之」，懲治走私條例
      第2條第1項、第4項分別定有明文。行政院據此於79年3月
      30日公告「管制物品項目及其數額」，其中丙類管制進口
      項目包括一次私運外國菸、酒、彩券及匪偽物品之一項或
      數項，其總額由海關照緝獲時之完稅價格計算，超過10萬
      元者（外幣按當時辦理外匯銀行買進價格折算），私運一
      項或數項之總額由海關比照緝獲時之完稅價格計算，超過
      10萬元或重量達1 千公斤者，以管制進出口物品論。雖上
      開公告之丙項管制進口物品之洋菸、匪偽物品分別於90年
      12月27日、91年1月1日公告刪除，然犯私運管制物品進口
      逾公告數額者，如於行為後裁判時，該私運進口之物品，
      經行政院依懲治走私條例第2條第3項（修正前）重行公告
      ，不列入管制物品之內，乃行政上適應當時情形所為之事
      實上變更，並非刑罰法律有所變更，自不得諭知免訴（最
      高法院65年臺上字第2474號判例意旨參照）。
（二）被告私運數額逾管制數額進口之物品，而行使偽造之「昆
      締股份有限公司與廷鴻工程行工程合約書」，自足生損害
      於「昆締公司」、「廷鴻工程行」等人及我國海關對於進
      口管制之正確性。核被告所為，係犯懲治走私條例第2 條
      第1 項之私運管制物品進口罪、刑法第216條、第210條之
      行使偽造私文書罪。被告偽造印文為偽造私文書之部分行
      為，偽造私文書之低度行為應為行使之高度行為所吸收，
      均不另論罪。被告利用不知情之乙○○偽造「昆締股份有
      限公司與廷鴻工程行工程合約書」，為間接正犯。又被告
      行為後，刑法第55條後段牽連犯規定，業於94年1月7日修
      正公布刪除，並於95年7月1日施行，此刪除雖非犯罪構成
      要件之變更，但顯已影響行為人刑罰之法律效果，自屬法
      律有變更，依新法第2條第1項後段規定，比較新、舊法結
      果，應適用舊法以牽連犯論處（最高法院95年度第8 次刑
      事庭會議決議參照）。被告上開私運管制物品進口罪與行
      使偽造私文書罪間，有方法結果之牽連犯關係，應依修正
      前刑法第55條後段規定從一重論以私運管制物品進口罪。
      雖公訴人認被告為公務員，假借職務上之機會犯本罪，係
      涉犯刑法第134條之規定應加重其刑。惟刑法第134條關於
      公務員犯罪之加重規定，係以公務員故意犯瀆職罪章以外
      之罪，尤以假借職務上之權力、機會或方法者為限，並非
      具有公務員身分之人，一經犯罪，即在當然加重之列。查
      被告案發時雖然擔任公職，惟本件被告假冒「揚多實業有
      限公司」之「陳金錠」名義，夥同另年籍不詳冒充貨主自
      稱「堯榮公司負責人王坤輝」之人（非堯榮公司登記負責
      人王坤輝）、不知情之「配管工程技師」乙○○，及旭展
      公司人員王智國，共同前往高雄市友聯貨櫃站，配合海關
      查驗，與假借海關職員職務上之權力、機會或方法而為之
      無涉，自無適用該條規定加重其刑。
（三）雖公訴人起訴認被告與繆誠德共同為本件犯行，然被告始
      終未供稱與繆誠德共同進口本件鍋爐。再被告雖以「堯榮
      公司」名義進口本件鍋爐，而「堯榮公司」登記負責人王
      坤輝於海調處指稱：89年間因申請信用卡有將身分證影本
      交給綽號「阿德」之人，不知道被登記為堯榮公司負責人
      ，案發後才知情等語。然繆誠德業於94年3 月15日死亡，
      卷內亦無事證足證繆誠德即王坤輝所稱綽號「阿德」之人
      。況本院依職權調閱繆誠德所涉案件中，亦無繆誠德冒用
      王坤輝名義設立「堯榮公司」之事實，自無證據證明被告
      與繆誠德有犯意聯絡或行為分擔。公訴人指稱被告與繆誠
      德為共同正犯，尚屬無據。
五、原審就被告論罪科刑，固非無見。惟查：（一）原審認被告
    假借職務上之機會犯本罪，應依刑法第134 條之規定加重其
    刑，尚有未洽。（二）原審漏未就被告行使偽造私文書部分
    論罪，亦有未當。（三）被告走私進口物品，業經財政部高
    雄關稅局為沒入處分，原審再宣告沒收，同有未合。被告上
    訴，否認犯罪，固無理由，惟原判決關於被告部分既有可議
    ，自應由本院撤銷改判。爰審酌被告平日素行，犯罪之動機
    ，目的，私運管制進口物品，影響正常商業交易秩序，妨害
    關稅利益，犯後未見悔意等一切情狀，量處有期徒刑10月。
    又本件被告犯罪時間在96年4 月24日以前，核與中華民國96
    年罪犯減刑條例第2 條第1項第3款規定相符，應依法減為有
    期徒刑5月。被告行為後，刑法第41條第1項將易科罰金折算
    標準，由「得以1元以上3元以下折算1 日」，修正為「新臺
    幣1千元、2千元或3千元折算1日」；而罰金罰鍰提高標準條
    例第2條則於95年4月28日廢止，並於95年7月1日施行；比較
    新舊法結果，以舊法有利於被告，依刑法第2條第1項前段，
    應依修正前規定諭知易科罰金之折算標準。又犯罪在96年4
    月24日以前者，除本條例另有規定外，有期徒刑減其刑期2
    分之1 ；依本條例應減刑之罪，未經判決確定者，於裁判時
    ，減其宣告刑，依前項規定裁判時，應於判決主文同時諭知
    其宣告刑及減得之刑；犯最重本刑為5 年以下有期徒刑以下
    之刑之罪，依本條例規定減為6 月以下有期徒刑、拘役者，
    應於為減刑裁判時，併諭知易科罰金折算之標準，中華民國
    96年罪犯減刑條例第2條第1項第3款、第7條、第9 條分別定
    有明文。被告犯罪時間既在96年4 月24日之前，自應依該條
    例規定，減為有期徒刑5 月，並諭知易科罰金之折算標準。
    被告偽造行使之「昆締股份有限公司與廷鴻工程行工程合約
    書」，業已交付海關，非屬被告所有，自無從諭知沒收；然
    合約書上「昆締股份有限公司」大小章印文，為被告偽刻蓋
    用，應依刑法第219 條規定諭知沒收。另合約書上「廷鴻工
    程行」及「乙○○」印文為乙○○蓋印，係屬真正，自不宣
    告沒收。另被告偽造之「昆締股份有限公司」大小章之印文
    ，並無證據證明被告亦有偽造印章，自不論罪或宣告沒收。
    扣案大陸花菇淨重182公斤、乾香菇絲10800公斤、柳菇684
    公斤，雖為被告所有並係供本件犯罪所用之物，然業經財政
    部高雄關稅局以（91）緝放字第10 7號為沒入處分，有緝私
    報告表在卷（原審卷第197頁）足憑，不另宣告沒收。
六、公訴意旨另以：
（一）被告與徐鵬舉、繆誠德共同基於私運管制物品進口之犯意
      聯絡，推由徐鵬舉於88年7 月11以虛設「誼漒股份有限公
      司」進口矽油13500公斤之名義，由不詳年籍成年女子「
      趙琳琳」，委託不知情之大統報關行申報進口程序，大統
      報關行再轉給元龍報關有限公司，向臺中關稅局申報自香
      港地區進口裝載矽油之油槽貨櫃（櫃號：ＳＣＺＵ000000
      0號，係ＳＣＺＵ0000000號貨櫃經變造而成）一只，而利
      用該經改裝後之油槽貨櫃夾藏與進口報單不符，重量已逾
      公告管制數額之大陸花菇乙批（淨重3372公斤），嗣於同
      年7月14日海關查驗時當場查獲櫃內夾藏之大陸花菇。
（二）被告與徐鵬舉於88年7 月間以虛設「娣娣有限公司」為受
      貨人，進口Ｒ一34Ａ冷媒之名義，委託不知情之立榮海運
      股份有限公司（下稱立榮海運），以所屬ＵＮＩ－ＶＩＧ
      ＯＲ輪第07一０ＤＮ－046 航次，自香港地區運送油槽貨
      櫃（櫃號：ＴＲＬＵ0000000號，係ＳＣＺＵ0000000號貨
      櫃經變造而成）一只，而利用該經改裝之油槽貨櫃夾藏與
      載貨證券（ＢＩＬＬＯＦＬＡＮＤＩＮＧ）不符，重量已
      逾公告管制數額之大陸花菇乙批（淨重2865公斤）欲矇混
      過關，惟於投單報關前，即遭基隆關稅局於同年月31日查
      獲櫃內夾藏大陸花菇。
（三）被告於89年1 月間冒用子天實業有限公司（下稱子天公司
      ）及「陳富祥」之名義，將被告於不詳時間、地點預先蓋
      妥偽造之子天公司及負責人印鑑，而偽造之子天公司「經
      濟部國際貿易局出進口廠商登記卡」及其他報關所需文件
      交予不知情之上寶報關有限公司（下稱上寶公司），委託
      向高雄關稅局申報自香港地區進口儲水鐵桶3 只，利用該
      水桶夾藏與進口報單不符，價值逾公告管制數額之大陸製
      藥品肝得健膠囊有516公斤、鹿鞭有90公斤、安美露有220
      公斤、甲狀腺素有280公斤、米非司酮片有1公斤、維生素
      Ｄ有30公斤、抗生素有90公斤、ＡＥＯＨＥＬ有70公斤、
      降血壓劑有40公斤、ＳＥＡＲＬＥ０有5公斤，嗣於89年2
      月1日進口查驗時，為海關人員查獲桶內夾藏之藥品。
（四）被告於89年5 月間以「茗熙實業有限公司」（下稱茗熙公
      司）進口蒸飯箱殼之名義，委由不知情之萬海航運股份有
      限公司及昭綸船務代理公司，自香港地區運送40呎貨櫃1
      只（櫃號：ＷＨＬＵ0000000 號），而利用該貨櫃夾藏與
      進口報單不符，價值逾公告管制數額之ＤＡＶＩＤＯＦＦ
      牌未稅洋煙104 箱，欲矇混過關，嗣於上開貨物抵達臺中
      港後，被告先假冒娣娣公司人員「陳浩國」，指示昭綸公
      司將受貨人更改為被告預先虛設之「茗熙公司」，並同時
      假冒娣娣公司「陳英國」名義，委託不知情之峰利報關股
      份有限公司，向基隆關稅局諉稱來貨係蒸飯箱殼而投單報
      關，嗣於同年月11日遭基隆關稅局查獲櫃內夾藏未稅洋煙
      。因認被告此部分涉有懲治走私條例第2條第1項及刑法第
      216條、第210條、第212條等罪嫌。
（五）按犯罪事實應依證據認定之，無證據不得認定犯罪事實，
      刑事訴訟法第154條第2項定有明文。又檢察官對於起訴之
      犯罪事實，應負提出證據及說服之實質舉證責任，倘其所
      提出之證據，不足為被告有罪之積極證明，或其指出證明
      之方法，無從說服法院以形成被告有罪之心證，基於無罪
      推定之原則，自應為被告無罪判決之諭知（最高法院92年
      台上字第128號判例意旨參照）。
（六）公訴人認被告涉犯上開罪嫌，無非以共同被告徐鵬舉囑許
      淑滿將收到之文件轉傳至00000000號，而該支電話為被告
      工作地點之傳真電話、證人即上寶報關公司許正道證詞、
      傳真至上寶報關公司字條乃被告所書寫，及娣娣公司「陳
      英國」名片上所載之傳真電話號碼（03）0000000 號係被
      告任職臺北關稅局之傳真電話號碼等為論據。
（七）訊據被告堅決否認有走私犯行，辯稱：與上開走私犯行無
      涉等語。經查：
  １、誼漒公司貨櫃走私部分：雖（02）00000000號係順全保稅
      倉儲公司之傳真電話，然順全公司職員周碧月於原審證稱
      ：該支傳真電話放在辦公室的某一角落，大家公用，當時
      順全公司員工約10人左右，除公司員工及駐庫關員外，貨
      主或報關行的人均有可能使用該支傳真電話等語（見原審
      92年2 月18日訊問筆錄）。又「趙琳琳」名片上傳真電話
      號碼為（02）00000000號，乃空號，亦有名片及中華電信
      股份有限公司臺灣北區電信分公司士林營運處89年2 月22
      日士服字第89Ｃ0600080 號函在卷可考。又無其他積極證
      據證明被告參與該次走私犯行，自難據以認定被告與徐鵬
      舉就該次走私行為有犯意聯絡及行為分擔。
  ２、娣娣公司貨櫃走私部分：承攬運送貨櫃之立榮海運，依據
      貨主提供之原始提單上所附之傳真電話號碼（02）000000
      00號及行動電話號碼0000000000號，傳真到貨通知予娣娣
      公司，業據證人葉守菁於海調處證述屬實（見海調處88年
      8 月13日調查筆錄），上開電話並非被告當時任職順全保
      稅倉儲公司之傳真電話號碼（02）00000000號。而「娣娣
      公司」所留行動電話之申請人，經查證為「吳國孝」，傳
      真電話號碼（02）00000000號為空號，已如前述，亦非被
      告所有。復無其他證據證明「吳國孝」與被告有關，自不
      得以上開電話認被告涉有此部分走私犯行。
  ３、公司貨櫃走私部分：證人即上寶報關公司許正道於海調處
      證稱：89年1 月27日接獲自稱「陳富祥」電話，表示將進
      口一批貨物，委託上寶報關行辦理報關，留有0000000000
      號行動電話供聯絡之用等語（見海調處89年3 月28日調查
      筆錄）。惟證人即萬達國際有限公司職員李美秀於海調處
      證稱：89年1 月27日接到「陳富祥」之電話通知更改收貨
      人及品名，隨後即傳真ＨＯＮＭＩＴＳＯ─ＥＮＴＥＲ─
      ＰＲＩＳＥ─ＣＯ─ＬＴＤ之廠商登記卡及切結書，「陳
      富祥」僅留0000000000號行動電話及（02）00000000號傳
      真電話，作為聯絡等語（見海調處89年8 月29日調查筆錄
      ）。而行動電話0000000000號之申請用戶為簡洵川，（02
      ）00000000號傳真電話之申請人則為丞開企業股份有限公
      司，由丞開企業股份有限公司與昆締公司共同使用，業據
      證人即昆締公司負責人莊里惠於海調處證述無誤（見海調
      處89年10月24日調查筆錄），並無法證明「陳富祥」即為
      被告或與被告有關。另有關變更受貨人切結書部分，經法
      務部調查局鑑定結果，雖認與被告字跡有部分筆劃特徵相
      似，不排除可能寫出該字跡，惟因送鑑資料均為影本，可
      供參對之樣本字跡數量亦過少，故無法提供肯定性之鑑定
      結論，有該局89年12月5日（89）陸（2）字第89131351號
      函鑑定書在卷可參。雖證人莊里惠於海調處證稱：與被告
      係舊識，且於85年間向承租辦公室時，曾將昆締公司執照
      及營利事業登記證影本提供辦理抵免稅金事宜等語（見海
      調處89年10月24日調查筆錄），及被告自承有書立切結書
      範本傳真供「陳富祥」參考等語（見原審91年5月21日、9
      2年1月21日訊問筆錄），然上開事證，尚不足以作為被告
      有與「陳富祥」共謀走私之直接證據，亦不得據以認定被
      告有此部分犯行。
  ４、茗熙公司貨櫃走私部分：被告自88年11月間起至89年4 月
      間止，係在臺北關稅局外棧組任進口分估關員，89年4 月
      20日起，調永儲倉儲任駐庫關員，辦公室均位於桃園縣大
      園鄉○○村○○路○段932號，惟分屬不同樓層，外棧組第
      一課第一股進口分估使用之傳真電話為（03）0000000 號
      及（03）0000000號，第五組駐永儲貨棧之傳真電話為（
      03）0000000號，有財政部臺北關稅局92年2月12日北普棧
      字第0920100953號函在卷可參，公訴人所指之89年5 月10
      日茗熙公司走私案，被告已調離進口分估關員，依卷證資
      料，並無證據足資證明被告於調離進口分估關員後，仍有
      使用該支傳真電話。又證人即峰利報關行總經理蔡阿明於
      海調處證稱：89年5 月初有一位自稱「陳先生」打電話到
      峰利報關行表示要進口，「陳先生」有留0000000000號行
      動電話號碼，供聯絡之用等語（見海調處89年6 月20日調
      查筆錄），經查詢結果，該支行動電話之申請人為許志帆
      ，有查詢單附卷可按，另自稱「陳先生」之人曾以（03）
      0000000 號傳真電話傳真資料予峰利報關行，亦有該傳真
      影本在卷足憑。且該支傳真電話之申請人為徐孝瑩，亦有
      中華電信股份有限公司臺北區電信分公司桃園營運處92年
      3 月7日桃服字第92Ｃ0600072號函可稽，均無法證明自稱
      「陳先生」之人即係被告，或與被告有關。
  ５、依上所述，公訴人提出之證據並不足為被告此部分有罪之
      積極證明，所指出證明之方法，亦無從說服法院以形成被
      告有此部分犯罪之心證，被告此部分犯罪尚屬不能證明。
      惟公訴人認此部分與起訴論罪科刑部分有連續犯或牽連犯
      裁判上一罪關係，自不另為無罪之諭知。
據上論斷，應依刑事訴訟法第369條第1項前段、第364條、第299
條第1項前段，懲治走私條例第2條第1項、第11條、刑法第2條第
1項、第216條、第210條、第219條、修正前刑法第41條第1 項前
段、第55條後段，廢止前罰金罰鍰提高標準條例第2 條，中華民
國96年罪犯減刑條例第2條第1項第3款、第7條、第9 條，判決如
主文。
本案經檢察官周誠南到庭執行職務。
中    華    民    國    97    年    3    月    5      日
            刑事第四庭    審判長法  官  沈宜生
                                法  官  周煙平
                                法  官  陳國文
以上正本證明與原本無異。
如不服本判決，應於收受送達後十日內向本院提出上訴書狀，其
未敘述上訴之理由者並得於提起上訴後十日內向本院補提理由書
（均須按他造當事人之人數附繕本）。
                                書記官  楊麗娟
中    華    民    國    97    年    3     月    5     日
附錄：本案論罪科刑法條全文
懲治走私條例第2條第1項：
私運管制物品進口、出口逾公告數額者，處7年以下有期徒刑，
得併科新臺幣3百萬元以下罰金。
前項之未遂犯罰之。
第1項所稱管制物品及其數額，由行政院公告之。
刑法第216條：
行使第210條至第215條之文書者，依偽造、變造文書或登載不實
事項或使登載不實事項之規定處斷。
刑法第210條：
偽造、變造私文書，足以生損害於公眾或他人者，處5年以下有
期徒刑。


司法院資訊處製作；財團法人民間司法改革基金會備份。
